【裁判字號】    90,訴,51
【裁判日期】    900301
【裁判案由】    違反槍砲彈藥刀械管制條例
【裁判全文】
臺灣臺中地方法院刑事判決                              九十年度訴字第五一號
    公  訴  人  臺灣臺中地方法院檢察署檢察官
    被      告  甲○○
右列被告因違反槍砲彈藥刀械管制條例案件，經檢察官提起公訴（八十九年度偵字第
一九八三七號），本院判決如左：
    主  文
甲○○未經許可，持有可發射子彈具有殺傷力之改造玩具手槍，處有期徒刑壹年肆月
，併科罰金新台幣玖萬元，罰金如易服勞役以銀元參佰元即新台幣玖佰元折算壹日。
扣案仿ＷＡＬＴＨＥＲ廠半自動手槍製造之金屬玩具手槍壹枝（槍枝管制編號：00
00000000）沒收。
    事  實
一、甲○○明知其於民國八十九年八月間，在台中市某處以新臺幣（下同）三千五百
    元之價格，自不詳姓名之人處購得仿ＷＡＬＴＨＥＲ廠半自動手槍製造、經更換
    已貫通之土造金屬槍管之改造金屬玩具手槍乙枝（獲案槍枝管制編號：0000
    000000），為具殺傷力之改造玩具手槍，竟仍基於持有具殺傷力改造玩具
    手槍之犯意，將之藏置於其所騎用之ＪＣＯ－三五五號（起訴書誤載為ＪＯＣ．
    ．．三五五號）重機車之置物箱內，而未經許可持有之。嗣於八十九年十月十三
    時四十五分許，甲○○騎乘上揭機車，行經台中縣神岡鄉○○路六十八號前，為
    警方在上揭機車置物箱內查扣得前開手槍乙枝。
二、案經臺中縣警察局豐原分局報請臺灣臺中地方法院檢察署檢察官偵查起訴。
    理  由
一、訊據被告甲○○固不諱言自八十九年八月間起即持有前開改造玩具手槍、及在右
    揭時、地為警在其所騎乘之機車置物箱內查獲改造手槍乙枝之事實，惟辯稱：手
    槍係其撿來的，以為是模型槍，不知該槍可以擊發云云。惟查，前開改造手槍係
    被告以三千五百元之代價，在台中市向不知名之人所購得，業據被告於警訊及偵
    查中供述甚明，被告於本院中雖改稱槍係撿來，以為是模型槍，要係事後卸責之
    詞，不足採信。此外，復有臨檢扣押證明筆錄、照片二幀及扣案手槍乙枝可資為
    證，而扣案手槍經送內政部警政署刑事警察局鑑定之結果，認「送鑑改造手槍壹
    枝（槍枝管制編號：0000000000），認係由仿ＷＡＬＴＨＥＲ廠半自
    動手槍製造之金屬玩具手槍更換已貫通之土造金屬槍管改造而成，機械性能良好
    ，可供擊發子彈使用，認具殺傷力。」有該局八十九年十月二十日刑鑑字第一六
    一一八一號鑑驗通知書在卷可資參酌。本案事證明確，被告右揭持有具殺傷力之
    改造玩具手槍之犯行，足堪認定。
二、核被告甲○○所為，係犯槍砲彈藥刀械管制條例第十一條第四項之未經許可持有
    可發射子彈具有殺傷力之改造手槍罪。爰審酌被告犯罪之動機、目的、手段、品
    行，及持有改造手槍之數量僅乙枝，犯罪所生之損害，並犯罪後之態度等一切情
    狀，量處如主文所示之刑，並諭知罰金易服勞役之折算標準。扣案具有殺傷力之
    仿ＷＡＬＴＨＥＲ廠半自動手槍製造之金屬玩具手槍乙枝（槍枝管制編號：00
    00000000），為違禁物，應依刑法第三十八條第一項第一款宣告沒收。
三、公訴意旨認被告除犯槍砲彈藥刀械管制條例第十一條第四項之未經許可持有可發
    射子彈具有殺傷力之改造手槍罪外，併犯同條例第十二條第四項之未經許可持有
    子彈罪，無非以被告於警訊、偵查中供稱其買得扣案之改造手槍之同時，併買得
    子彈一發，為其論據。惟按被告之自白，不得作為有罪判決之唯一證據，仍應調
    查其他必要之證據，以察其是否與事實相符，刑事訴訟法第一百五十六條第二項
    定有明文。經查本案除被告於警訊、偵查中自白其購入前開手槍之同時，併購入
    子彈乙顆並經試射外，被告於為警查獲時，既未經扣得子彈或彈殼，且細查本案
    卷內證據資料，亦無任何積極證據足資證明被告確曾持有子彈，是就公訴意旨所
    指被告涉犯持有子彈罪嫌部分，乃屬不能證明，就此部分依法原應為被告無罪之
    諭知，惟因公訴人就此部分與前開經論罪科刑之部分，係以想像競合之裁判上一
    罪關係提起公訴，故不另為無罪之諭知，併此敘明。
四、被告犯槍砲彈藥刀械管制條例第第十一條第四項之罪，固經判處有期徒刑。惟按
    人民身體之自由應予保障，憲法第八條設有明文。限制人身自由之法律，其內容
    須符合憲法第二十三條所定要件。保安處分係對受處分人將來之危險性所為拘束
    其身體、自由等之處置，以達教化與治療之目的，為刑罰之補充制度。本諸法治
    國家保障人權之原理及刑法之保護作用，其法律規定之內容，應受比例原則之規
    範，使保安處分之宣告，與行為人所為行為之嚴重性、行為人所表現之危險性，
    及對於行為人未來行為之期待性相當。槍砲彈藥刀械管制條例第十九條第一項規
    定：「犯第七條、第八條、第十條、第十一條、第十二條第一項至第三項、第十
    三條第一項至第三項之罪，經判處有期徒刑者，應於刑之執行完畢或赦免後，令
    入勞動場所，強制工作，其期間為三年。」此項規定不問對行為人有無預防矯治
    其社會危險性之必要，一律宣付強制工作三年，限制其中不具社會危險性之受處
    分人之身體、自由部分，其所採措施與所欲達成預防矯治之目的及所需程度，不
    合憲法第二十三條所定之比例原則。犯上開條例第十九條所定之罪，不問對行為
    人有無預防矯治其社會危險性之必要，一律宣付強制工作三年之部分，與本解釋
    意旨不符，應自本解釋公布之日起不予適用。大法官會議釋字第四七一號解釋甚
    明。本件被告雖有賭博之前科（不構成累犯），惟尚難認有侵害他人之社會危險
    性格，其因年輕識淺，僅單純持有前揭改造手槍，而其所持有具有殺傷力之改造
    玩具手槍之犯行，不若制式槍、彈之具有強大之殺傷力，且被告並未持以犯罪，
    依其人格及行為之特質觀之，對社會治安之危害，應非屬重大，且無刑法第九十
    條所定之情事，核無藉宣告強制工作，以預防矯治其社會危險性之必要，揆諸前
    揭解釋意旨，自不得對被告宣付強制工作，附此敘明。
據上論斷，應依刑事訴訟法第二百九十九條第一項前段，槍砲彈藥刀械管制條例第十
一條第四項，刑法第十一條前段、第四十二條第二項、第三十八條第一項第一款，罰
金罰鍰提高標準條例第二條，判決如主文。
中      華      民      國      九十      年      三      月      一    日
                                  臺灣臺中地方法院刑事第二庭
                                          法  官  呂  麗  玉
右正本證明與原本無異。
如不服本判決，應於判決送達後十日內向本院提出上訴狀，上訴於臺灣高等法院臺中
分院( 須附繕本 )。
                                          書記官
中      華      民      國      九十      年      三      月      六    日
槍砲彈藥刀械管制條例第十一條第四項
科五萬元以下罰金。
未經許可持有、寄鑶或意圖販賣而陳列第一項所列槍砲者，處一年以上七年以下有期
徒刑，併科新台幣七百萬元以下罰金。


司法院資訊處製作；財團法人民間司法改革基金會備份。
